最高法院刑事判決　　　　　　九十四年度台上字第三五五七號
　　上 　訴 　人　甲○○
　　　　　　　　　　　　　14.
　　選 任辯護 人　張慶宗律師
　　上　 訴　 人　乙○○
　　　　　　　　　　　　　號.
　　　　　　　　　庚○○
　　　　　　　　　　　　　3號.
　　　　　　　　　己○○
　　　　　　　　　　　　　路1.
　　　　　　　　　丙○○
　　　　　　　　　　　　　號3.
　　　　　　　　　　　　　（現另案於台灣台中監獄執行中）
　　上列二人共同
　　選 任辯護 人　黃錦郎律師
　　上　 訴　 人　戊○○
　　　　　　　　　　　　　5樓.
　　　　　　　　　　　　　31.
　　選 任辯護 人　黃英傑律師
　　上　 訴　 人　丁○○
　　　　　　　　　　　　　弄2.
　　　　　　　　　　　　　（現另案於台灣台中監獄台中分監
　　　　　　　　　　　　　執行中）
上列上訴人等因強盜而擄人勒贖等罪案件，不服台灣高等法院台
中分院中華民國九十四年三月二十三日第二審判決（九十二年度
上訴字第二一八八號，起訴案號：台灣台中地方法院檢察署九十
一年度偵字第五四九號、第一四九三八號、第一七五七二號、第
一八０七三號、第一八八八０號、第二二三四一號、九十一年度
偵緝字第二九九號、第六二二號），提起上訴，本院判決如下：
    主  文
原判決關於甲○○強盜而擄人勒贖暨意圖勒贖而擄人部分及乙○
○、庚○○、己○○、戊○○、丁○○、丙○○部分均撤銷，發
回台灣高等法院台中分院。
甲○○對於毀損部分之上訴駁回。
    理  由
一發回部分
本件原判決認定一上訴人甲○○前於民國八十五年間因妨害兵役
治罪條例案件，經台灣台中地方法院判處有期徒刑七月確定，甫
於八十八年九月十六日執行完畢。上訴人庚○○前於八十六年間
因賭博案件，經台灣台中地方法院判處有期徒刑二月確定，於八
十六年十二月二十三日易科罰金執行完畢。上訴人丁○○前於九
十年間因違反槍砲彈藥刀械管制條例案件，經台灣台中地方法院
判處有期徒刑六月確定，於九十年十月二十五日易科罰金執行完
畢，竟仍不知悔改。甲○○（綽號建國、古仔、阿財、阿文）基
於意圖勒贖而擄人之概括犯意，並與上訴人乙○○（綽號小龍）
、庚○○（綽號小陳、紅盧）、己○○（綽號貢丸）、丙○○（
綽號憲文、小胖）、丁○○（綽號阿達、阿平）、及楊建鑫（綽
號蛋頭、阿為、阿正，第一審法院通緝中）、綽號「阿文」及其
他真實姓名不詳之成年男子等人，基於犯意之聯絡（與乙○○部
分係基於概括犯意之聯絡），先後為下列擄人勒贖行為：(一)甲○
○前於九十年三月十三日，先向陳登耀借款新台幣（下同）五百
萬元，又於九十年四月十八日，再向陳登耀借款一百五十萬元，
並約定以溫宏清（經溫宏清同意）所有坐落南投縣國姓鄉○○段
六０號及六０之一號二筆土地提供予陳登耀設定抵押權，惟嗣後
並未辦理抵押權登記，且尚未清償上開借款。詎甲○○認陳登耀
尚有資力，竟基於意圖勒贖而擄人之犯意，先於九十年五月十五
日上午某時，夥同另二名具有犯意聯絡之年籍姓名均不詳成年男
子，至台中市○○路○段陳登耀之公司附近，趁陳登耀停車甫下
車之際，趨前取走陳登耀之車鑰匙，強押陳登耀至甲○○等人所
駕駛車牌號碼不詳之自用小客車內，並將陳登耀眼睛矇住，且持
不詳姓名人所有之不詳槍枝（未據扣案，無證據足認具有殺傷力
）插入陳登耀口內，假借款之名，要求陳登耀交付「借款」一千
五百萬元，並對陳登耀恫嚇稱：對其家人很了解，要依指示行事
，否則會對其家人不利等語，陳登耀雖無法抗拒，且畏懼家人遭
受傷害，惟仍表示已經沒錢可幫忙，甲○○等人乃將陳登耀載往
台中市○○路與雙十路口附近某泡沫紅茶店，再次加以恫嚇命其
照辦，否則將對其家人不利等語，經陳登耀表示實在沒有錢，且
公司有約客戶，甲○○乃將其取走之陳登耀車鑰匙，交予其中一
名不詳姓名之成年男子，將陳登耀之車子開來交予陳登耀，讓陳
登耀先行離去。旋於同日下午某時，甲○○又打電話予陳登耀，
令陳登耀匯交五百萬元，並威嚇稱若不匯款，即會對陳登耀家人
不利等語，陳登耀仍未予答應。嗣至同年月十八日上午八時四十
分左右，甲○○又接續帶同三名姓名不詳之成年男子，在台中市
○○○街一六二巷二號前，等待陳登耀前來上班，適陳登耀發現
，乃即逃跑，惟仍為甲○○等人持不詳姓名人所有之不詳槍枝（
未扣案，無證據足認具有殺傷力）強押陳登耀上其等所駕駛之車
牌號碼Ｒ９－４２１６號自用小客車（不知情之溫宏清所有）車
上，隨即以眼罩矇住陳登耀雙眼，載往某不詳山區，將陳登耀推
下車予以毆打，致陳登耀因此受有右腳踝瘀青、左後背瘀青、左
胸瘀青、右大腿瘀青、右手挫傷等傷害（傷害部分未據告訴），
甲○○隨即在陳登耀身旁射擊一槍，並恫嚇陳登耀稱：再不匯款
五百萬元，就要對陳登耀家人不利，隨即將陳登耀載往位於台中
市○○○路與大墩路口之某不詳大樓房間內，因陳登耀表示因會
計出國無法匯款。甲○○等人乃於同日晚上二十一時左右，強押
陳登耀回陳登耀之公司，強迫陳登耀在日期為九十年五月十八日
之不動產抵押借款契約書（標的為溫宏清所有之南投縣國姓鄉○
○段六０號、同上段六０之一號、楊潤琦所有之南投縣軍功寮段
九九之一九號、江逸聖所有之同上段九九之二０號土地各一筆，
約定借款金額為一千二百五十萬元，除陳登耀之前已給付之六百
五十萬元外，不足部分陳登耀應開立支票三張作為擔保，抵押期
限為九十年五月二十日至同年九月十九日）之債權人欄簽名，並
令陳登耀簽發付款人為中國國際商業銀行北台中分行，發票日為
九十年五月二十日，面額各為五十萬元、五十萬元、四百萬元之
支票共三張予甲○○，而甲○○則同時在該張日期為九十年五月
十八日之不動產抵押借款契約書債務人欄內，簽署自己及上開土
地所有權人「江逸聖」、「溫宏清」及「楊潤琦」之姓名，並蓋
用其妻李美惠印章，而簽發實際上難以兌現，戶名均為李美惠，
付款人均為台中市第九信用合作社總社，帳號均為二五六一七號
，票號分別為ＡＡ0000000號、ＡＡ0000000號及
ＡＡ0000000號，面額分別為一千一百五十萬元、一百萬
元及一百萬元，發票日分別為九十年九月二十日、同年七月二十
日及同年六月二十日之支票共三張（甲○○並在該三張支票背書
），及簽發以甲○○為發票人，面額為一百萬元，發票日為九十
年五月十八日，到期日為九十年八月二十日之本票一張，均交予
陳登耀，冀圖製造與陳登耀間具有借貸關係之假象，藉以掩飾其
等上述向陳登耀勒贖取得上開支票之事實後，方於同日晚上二十
三時左右，將陳登耀載往台中市科學博物館附近予以釋放，嗣經
陳登耀於九十年五月二十一日向警報案。(二)甲○○又承前基於意
圖勒贖而擄人之概括犯意，經庚○○處得知張文昇家境富裕，乃
與乙○○、庚○○、己○○、楊健鑫、丙○○、丁○○及綽號「
阿文」姓名不詳之成年男子等人，基於共同之犯意聯絡，先於九
十年十二月二十八日晚間二十三時左右，在台中市○○○路與東
興路口之「日昇工業社」，推由己○○、庚○○向張文昇佯稱：
我們老闆簽中六合彩，要到酒店請喝酒慶祝等語，邀同張文昇及
當時亦在場但不知情之林清輝（綽號幼齒，另經檢察官為不起訴
處分）一同前往台中市○○○路與忠明南路口附近之創世紀ＫＴ
Ｖ店內，與甲○○、乙○○、丁○○等人共同飲酒，至翌日凌晨
一、二時左右，張文昇酒醉不醒人事，乃由己○○與林清輝共同
攙扶張文昇離開ＫＴＶ，與甲○○、乙○○等所有在包廂內之人
分乘二部車，將張文昇送至台中市○○路○段一八二號二二樓之
二號甲○○公司內，將張文昇放在沙發上休息，張文昇直至同日
清晨始醒來返回上址「日昇工業社」。迨至同日即九十年十二月
二十九日下午十四時左右，甲○○即指示庚○○、己○○、楊健
鑫、丙○○、丁○○及「阿文」等人共同駕乘由甲○○委託不知
情之李建達出面，於九十年十一月二十一日向美全小客車租賃有
限公司所承租之車牌號碼５Ｑ─０１３３號之自用廂型車，至上
址日昇工業社，由己○○、庚○○敲門，將正在熟睡的張文昇叫
醒，指稱張文昇酒後賭博輸給丁○○、庚○○及「阿文」等人共
二百十七萬元，要張文昇處理，因張文昇表示其酒醉不可能賭博
，庚○○等人即強押張文昇入其等所駕乘之上開廂型車內，再以
其等事先備妥何人所有不明之手銬銬住張文昇雙手，並以何人所
有不明之口罩矇住張文昇雙眼，強將張文昇載離該處，前往與甲
○○與乙○○會合，途中丁○○並出手毆打張文昇胸部及頭部（
但無明顯外傷，傷害部分未據告訴）。嗣其等即至台中市○○路
某停車場與乙○○所駕駛搭載甲○○之（何俊銘所有）車牌號碼
Ｎ５─２９３１號ＢＭＷ廠牌自用小客車會合，將張文昇載往台
中縣太平市某山區，再予毆打張文昇，並由甲○○嚇令張文昇當
場簽發面額為二百十七萬元之本票一張交給甲○○，甲○○且稱
：今日一定要籌到錢交出五十萬元等語，張文昇因畏懼而稱其郵
局帳戶內尚有三萬元可交出等語後，己○○等人即押張文昇至台
中市○○路某郵局提款機，令張文昇下車提領張文昇帳戶內之存
款三萬元，張文昇領取三萬元後，即將該筆款項交予丁○○。旋
又分乘二車押同張文昇至台中市○○○街一一五巷三九號十樓之
一住處，由張文昇打電話四處籌錢未果，即再押張文昇至嘉義縣
溪口鄉老家，擬要求張文昇家人拿錢出來處理，惟因其等抵達張
文昇嘉義老家前時，見已有警車停在該處，其等乃又原車折返台
中市○○路與大墩六街附近之泡沫紅茶店內，之後又帶同張文昇
返回住處，拿取房屋所有權狀意欲設定抵押權，適因逢星期六假
日無法辦理抵押借款而作罷。至此，甲○○乃要求張文昇須於九
十一年一月四日交付十萬元，九十一年一月二十五日交付二十萬
元，張文昇為求安全脫身乃予應允。嗣至同日晚上二十二時左右
，始由楊健鑫等人載同張文昇返回「日昇工業社」予以釋放，張
文昇並於當日即九十年十二月二十九日晚間，由友人王祿耀陪同
向警報案。(三)甲○○因曾在溫宏興住處泡茶與林錦渱有過一面之
緣，嗣即以電話向林錦渱商借五百萬元，但林錦渱並無此財力，
故答稱可以幫忙問問看是否有人可以幫忙等語，甲○○遭拒後，
認林錦渱有意推託，又與乙○○承前基於意圖勒贖而擄人之概括
犯意，並與另四名姓名不詳之成年男子等人，基於共同之犯意聯
絡，先由上開四名姓名不詳之成年男子，於九十一年七月二十一
日晚上二十二時三十分左右，在台中市○○路五八號隔壁之統一
超商前附近，強押林錦渱上其四人所駕駛之不詳車號自用小客車
後，將林錦渱載往台中縣太平山區，與甲○○及乙○○所共乘之
車輛會合，乙○○旋即踹林錦渱一腳（未成傷，傷害部分未據告
訴），甲○○亦持何人所有不明之不詳槍枝（未扣案，無證據足
認具有殺傷力）拉滑套，以台語恫嚇林錦渱「裝瘋」（台語），
並表示林錦渱須交出三十萬元，否則要開槍打死林錦渱等語，乙
○○亦在旁大聲附和，經林錦渱哀求降為二十萬元後，甲○○始
同意讓林錦渱於翌日交付二十萬元，並於九十一年七月二十二日
凌晨零時左右，將林錦渱載返台中市○○路五八號附近予以釋放
。乙○○旋於翌日即九十一年七月二十二日上午十時左右，前往
林錦渱台中市○○路五八號住處取款，惟因林錦渱僅籌到十二萬
元，乃先交付十二萬元予乙○○。林錦渱旋於當日即至嘉義地區
躲避，並於九十一年八月二日向警報案。二甲○○又因投資新技
開發事業有限公司未能獲利，認鄒騰揚應負責償債，乃與乙○○
、丁○○又另行起意，與楊健鑫、戊○○、林文濱（業經原審法
院通緝中）及綽號「阿文」、「文仔」、「阿敏」、「文章」之
真實姓名不詳成年男子等人，共同基於強盜而擄人勒贖之犯意聯
絡，先由甲○○於九十一年七月二十四日十三時三十分左右，以
電話聯絡鄒騰揚，向鄒騰揚佯稱要約鄒騰揚一起前往台中工業區
內看一家工廠云云，誘邀鄒騰揚，鄒騰揚不疑有詐，乃於同日下
午十三時四十五分左右，駕駛其所有車牌號碼Ｌ３－３９４１號
自用小客車抵達約定地點即台中工業區○○○○路路口之台塑加
油站，鄒騰揚將車停放路邊並下車後，甲○○即上前摟住鄒騰揚
腰部，隨即由楊健鑫、「阿文」、林文濱及「文仔」等人所共乘
之車輛即急駛而來，並由林文濱及「文仔」二人自車上跳下與甲
○○共同強押鄒騰揚上車，因鄒騰揚反抗，甲○○、林文濱及「
文仔」乃對鄒騰揚拳打腳踢，並在車內繼續毆打鄒騰揚，致使鄒
騰揚不能抗拒，強行奪走鄒騰揚拿在手上之手提包二個（內有如
原判決附件所示之物品）、手錶一只及二枚戒指得手。旋並將鄒
騰揚戴上何人所有不明之頭套及甲○○所有之手銬，對鄒騰揚威
嚇稱要好好配合不要反抗，否則就找死等語，強將鄒騰揚載往台
中縣霧峰、太平一帶之山區，在台中縣大里市○○路上並有另一
部車與甲○○所乘之上開車輛會合，待該二部車共同至台中縣太
平一帶某山區後，其等即將鄒騰揚帶下車，並取下頭套及手銬後
予以毆打，甲○○並持不詳姓名人所有之不詳槍枝（未扣案，無
證據足認具有殺傷力）拉滑套，恫嚇鄒騰揚要好好配合，否則要
讓鄒騰揚死等語。繼又押鄒騰揚上原所乘坐車輛（惟甲○○則改
乘另一部車），再將鄒騰揚套上頭套及手銬，至同日晚間約二十
四時至翌日凌晨一時左右，即將鄒騰揚押至台中市○○路某民宅
內拘禁，並留下林文濱及綽號「阿文」、「文章」等四名成年男
子共同看管鄒騰揚。嗣至九十一年七月二十五日上午九時左右，
負責看管鄒騰揚之四名成年男子，即在該民宅二樓房間內，強脫
鄒騰揚衣服至僅著內褲，並用膠帶捆綁其手腳，綁在椅子上，貼
住嘴巴，再以棍子毆打鄒騰揚腳底並夾其腳趾頭，稱：等一下他
們老闆來，要好好的配合等語，逼鄒騰揚說出銀行存款金額及提
款密碼，待鄒騰揚受不了其等之毆打，說出提款密碼後不久，甲
○○即至該房間內，叫鄒騰揚配合找出鄒騰揚之合夥人陳振輝，
鄒騰揚乃以其行動電話與陳振輝聯繫見面事宜，並與陳振輝約定
於翌日即九十一年七月二十六日十六時會面。俟至翌日即九十一
年七月二十六日上午十一時三十分左右，林文濱等四人即自上開
民宅將鄒騰揚押上由乙○○於同日在台中縣大里市○○路一段一
六五號，向不知情之朱昌輝所借得之車牌號碼Ｐ５－０３２９號
之紅色福特五門自用小客車內，並於同日下午十五時左右，載鄒
騰揚至台中市○○路與中港路口等待陳振輝，因陳振輝未前往赴
約，林文濱等四人乃於同日二十一時左右，原車將鄒騰揚強載至
台中市○○○○街四三三號「緣僑汽車旅館」三０三室內拘禁。
嗣至九十一年七月二十八日晚間，鄒騰揚即利用夜間睡覺之機會
，乘機在牆上用易開罐的拉環刻上「ＳＯＳ、00000000
、古」等字樣，以期旅館清潔人員發現。其間，乙○○即向其不
知情之友人葉信良佯以要處理債務糾紛須借地方使用為由，向葉
信良借用位於台中縣大里市○○街一八０巷底之倉庫。之後，林
文濱等人即於九十一年七月二十九日上午十一時四十分左右退房
後，由負責看管之其中三人押鄒騰揚上車並戴上眼罩，將鄒騰揚
載離緣僑汽車旅館，其間並在台中市○○○路附近搭載戊○○，
由戊○○帶路前往上址乙○○向葉信良所借用之倉庫，待其等抵
達該倉庫後，乃以手銬將鄒騰揚銬在該倉庫內之耕耘機輪子上，
予以拘禁。嗣至翌日即九十一年七月三十日上午十時左右，丁○
○、林文濱等人又脫光鄒騰揚衣服，以藤條打其背部、臀部及腳
底，並持何人所有不明之開山刀一支靠在鄒騰揚腿上，逼問鄒騰
揚說出有關其上開手提包內之客票何時可以兌領等情事，並稱鄒
騰揚如不老實講，要將其腳剁掉等語。其間，甲○○於強盜取得
原放置在鄒騰揚上開手提包內之賴文忠印章一枚及空白支票簿一
本（該支票簿係鄒騰揚經賴文忠同意後，由賴文忠在三信商業銀
行成功分行申請取得交予鄒騰揚使用，帳號為００七六六─二號
，計有票號ＤＡ0000000號至ＤＡ0000000號之空
白支票計三十六張）後，即基於意圖供行使之用而偽造有價證券
之概括犯意，先於九十一年七月二十四日至二十七日間某時，在
不詳地點，由甲○○盜蓋賴文忠之印章於空白支票發票人欄上，
並填載金額十二萬五千元，發票日為九十一年九月二十五日，而
偽造如原判決附表編號一之支票一張，再交由明知該支票係偽造
之乙○○，於九十一年七月二十六日或二十七日某時，將該張偽
造之支票持至林錦渱住處，欲交予林錦渱，冀圖製造與林錦渱間
具有借貸關係之假象，藉以掩飾其二人上述向林錦渱勒贖取得十
二萬元之事實，惟因林錦渱於九十一年七月二十二日之後，即因
恐懼而躲避他處未在家中，乃由林錦渱女兒收下該張支票而行使
之。之後，甲○○復於九十一年七月二十七日晚上二十二時左右
，與溫宏堡、乙○○、戴文祈等友人至台中市○○路九七之一號
「大統領ＫＴＶ」內消費，消費金額為十萬三千元，甲○○於結
帳時，即承前意圖供行使之用而偽造有價證券之概括犯意，當場
在上開強盜取得之票號ＤＡ0000000號空白支票上，填載
發票日為九十一年八月十日、金額十萬三千元，而偽造如原判決
附表編號二之支票一張，甲○○並在支票背面簽署其綽號「建國
」，交由其不知情之友人持以行使交予該店職員楊浥辰，用以支
付該次消費款項十萬三千元。又甲○○復承上開意圖供行使之用
而偽造有價證券之概括犯意，於不詳時間、地點，偽造如原判決
附表編號三至五所示之支票共三張。此外，甲○○與乙○○、楊
健鑫、綽號「阿文」之不詳姓名成年男子，並共同基於行使偽造
私文書之概括犯意，推由楊健鑫負責持上開強盜取得原放在鄒騰
揚手提包內之戶名為賴文忠，而由鄒騰揚使用，三信商業銀行成
功分行，帳號為0000000000號之活期儲蓄存款帳戶存
摺、賴文忠印章；及戶名為倪小娟，而由鄒騰揚使用，帳號為0
000000000000號之合作金庫銀行西台中分行之綜合
存款存摺及倪小娟印章一枚，先於九十一年七月二十五日上午十
時左右，由楊健鑫持上開戶名為倪小娟之存摺一本及倪小娟印章
一枚，至合作金庫銀行西台中分行內，盜蓋倪小娟印章於取款條
上，偽造倪小娟取款條之私文書一張，持以行使交予該銀行不知
情之行員，使該銀行行員陷於錯誤，交付三十萬元予楊健鑫，足
以生損害於鄒騰揚、倪小娟及合作金庫銀行西台中分行。旋於同
日十一時左右及翌日即九十一年七月二十六日上午九時三十分左
右，均再由楊健鑫持上開戶名為賴文忠之存摺一本及賴文忠印章
一枚，至台中市○○路五八０號三信商業銀行成功分行內，連續
盜蓋賴文忠之印章於取款條上，先後偽造賴文忠取款條之私文書
各一張，均持以行使交予該銀行不知情之行員，使各該銀行行員
均陷於錯誤，分別交付六十萬元及二十萬元予楊健鑫，均足以生
損害於鄒騰揚、賴文忠及三信商業銀行成功分行，上開所得款項
均交給綽號「阿文」者。嗣於同年月三十日上午十時左右，乙○
○駕駛由戊○○於同年月二十九日上午十一時五分左右，向台中
縣大里市○○路○段一四五號宜泰小客車租賃有限公司所承租之
車牌號碼９Ｇ─１３１５號之休旅車搭載甲○○與楊健鑫，前往
三信商業銀行成功分行，推由楊健鑫再次持賴文忠存摺至該銀行
欲領取帳戶入帳款項四十五萬元未果，因該銀行人員察覺有異，
請楊健鑫另行等候通知提款，而未得逞。嗣因倪小娟報警指稱其
夫鄒騰揚離家多日，所使用之三信商業銀行及合作金庫銀行帳戶
卻被陸續提領一百十萬元，乃由警方隨同倪小娟前往該銀行查詢
，並通知該銀行人員配合通知楊健鑫可至銀行提款。旋於同日下
午十四時五十分左右，楊健鑫與甲○○乃再次搭乘乙○○所駕駛
之９Ｇ─１３１５號休旅車至該銀行，並推由楊健鑫持賴文忠帳
戶之存摺進入三信商業銀行成功分行提款，甲○○則搭乘乙○○
駕駛之休旅車在該銀行附近即進化路與天祥街口之加油站等候，
待楊健鑫進入成功分行提款之時，即為警發覺予以逮捕，並扣得
楊健鑫所使用之０九二七─四五九五七九、０九三八─四九五七
六二號（以案外人陳威宇名義申請租用）行動電話各一支。旋由
警於同日十三時左右，在停放於台中市○○路與天祥街口之上開
休旅車內逮捕甲○○與乙○○，並扣得甲○○使用之00000
00000號（以陳威宇名義申請租用）、000000000
0號（以案外人即甲○○之弟古明煌名義申請租用）行動電話各
一支、乙○○使用之0000000000號（以案外人王祿耀
名義申請租用）行動電話一支，且在該休旅車內扣得甲○○所有
而供其或預備供強盜並擄走被害人鄒騰揚所用之手銬三付、不詳
姓名人所有之頭套三個、手套三付、扳手七支，並起出鄒騰揚遭
搶如原判決附件所示之物品（另有車牌號碼Ｌ３─３９４１號自
用小客車、易利信行動電話Ｔ２８一支、美金一百元鈔三張、五
十元鈔二張、二十元鈔二張、十元鈔二張、五元鈔三張及三信商
業銀行成功分行第００七六六─二帳號、賴文忠帳戶、支票號碼
ＤＡ0000000、ＤＡ0000000、ＤＡ000000
0號等支票三張與遭詐領之一百十萬元則未查獲）。嗣甲○○在
台中市警察局第二分局育才派出所以行動電話聯絡林文濱等人，
始將鄒騰揚載至台中市○○路○段育才派出所附近釋放，計剝奪
鄒騰揚行動自由逾六天之久，鄒騰揚旋至醫院就診，計受有前胸
多處瘀挫傷、左胸痛、兩側臂部瘀挫傷三十乘十公分、左膝擦挫
傷五乘四公分、右膝擦挫傷五乘三公分、右腳瘀挫傷三乘二公分
、兩腳底紅腫痛之傷害（傷害部分未經告訴）。之後鄒騰揚並帶
同警方至台中縣大里市○○街一八０巷之倉庫，扣得不詳姓名人
所有而供甲○○等人用以捆綁鄒騰揚之膠帶一捲及口罩一個。戊
○○經甲○○通知自行到案後，扣得其所有之00000000
00號行動電話一支等情，並以上訴人甲○○、乙○○所犯上揭
強盜而擄人勒贖罪、偽造有價證券罪（乙○○係犯行使偽造有價
證券罪）、行使偽造私文書罪及詐欺取財罪，應依牽連犯規定，
從一重之強盜而擄人勒贖罪處斷，因而撤銷第一審關於甲○○強
盜而擄人勒贖暨意圖勒贖而擄人部分以及乙○○、庚○○、己○
○、戊○○、丁○○、丙○○部分之判決，改判仍論處甲○○、
乙○○、丁○○共同強盜而擄人勒贖，及共同意圖勒贖而擄人（
甲○○上揭二罪均論為累犯）二項罪刑，論處戊○○共同強盜擄
人勒贖罪刑，論處庚○○、己○○、丙○○共同意圖勒贖而擄人
（庚○○、丁○○均論為累犯）罪刑，固非無見。
惟查：(一)依原判決上揭事實之記載，陳登耀遭擄人勒贖部分，其
犯罪行為人係甲○○與其他不詳姓名成年男子；林錦渱遭擄人勒
贖部分，其犯罪行為人係甲○○、乙○○與其他四名不詳姓名成
年男子，其餘之上訴人庚○○、己○○、丙○○、丁○○及楊健
鑫等人並未參與對陳登耀、林錦渱擄人勒贖之犯行，且乙○○亦
未參與對陳登耀擄人勒贖犯行。乃原判決事實竟又記載上揭擄人
勒贖犯行，係甲○○與乙○○、庚○○、己○○、楊健鑫、丁○
○、綽號「阿文」及其他不詳姓名之成年男子等人，基於犯意聯
絡，先後所為者（原判決書第五頁第八行至第十三行記載），其
事實認定不無前後矛盾之違誤。(二)按被告以外之人於審判外之言
詞或書面陳述，除法律有規定者外，不得作為證據，刑事訴訟法
第一百五十九條第一項定有明文。又按共同被告對於其他共同被
告之案件而言，為被告以外之第三人，本質上屬於證人，為確保
對於證人之詰問權，應使共同被告立於證人之地位而為具結陳述
，並接受被告之詰問，其陳述始得作為認定被告犯罪事實之判斷
依據。此觀司法院大法官會議釋字第五八二號解釋意旨自明。原
判決認定上訴人甲○○、乙○○、庚○○、己○○、丙○○、丁
○○等六人有上揭擄人勒贖犯行部分，係併以被害人陳登耀、張
文昇、林錦渱、證人賴峰榮、沈祿澧、林清輝於警訊之證述及上
訴人己○○、丙○○於警訊之供述作為認定事實之佐證；認定上
訴人甲○○、乙○○、丁○○、戊○○等人有上揭強盜而擄人勒
贖等犯行，係兼以被害人鄒騰揚、證人葉信良、倪小娟、賴文忠
、芮常寧、高阿娜、鄭香、朱昌輝、鄭裕松於警訊之證述、共犯
楊健鑫及上訴人乙○○於警訊之供述作為認定事實之佐證，但上
開被害人、證人於警訊之證述，乃屬審判外之陳述，上開上訴人
於警訊之供述，對於其他屬於共犯之上訴人而言，亦屬審判外之
陳述，原審並未詳予查明審酌，並於理由欄明該等審判外陳述
，究符合刑事訴訟法何一規定而得採為證據之理由，遽採該等陳
述作為認定事實之證據，自有未合。又原判決兼採己○○、丙○
○於警訊或偵審中之陳述作為認定甲○○、乙○○、庚○○上揭
擄人勒贖犯行之證據，以及兼採楊健鑫、乙○○之警訊陳述作為
認定甲○○、丁○○、戊○○上揭強盜而擄人勒贖犯行之證據，
然原審並未使己○○、丙○○、乙○○、楊健鑫等共犯或共同被
告於審判中立於證人地位而為具結陳述，並接受經原審認定為共
犯之其餘上訴人之詰問（原審於九十三年三月三日審理中，以甲
○○、丁○○、乙○○居於證人地位而為具結陳述時，僅予乙○
○、戊○○之選任辯護律師為詰問，參見原審上訴字卷(二)第十三
頁、第十六頁、第十七頁），遽採己○○等人上揭供述作為認定
其餘上訴人犯行之證據亦有未合。(三)原判決併以賴文忠之台中市
第三信用合作社存摺影本、倪小娟之合作金庫銀行西台中分行存
摺影本，作為認定上訴人甲○○、乙○○、丁○○、戊○○等人
上揭強盜而擄人勒贖、行使偽造私文書、詐欺取財等犯行之證據
（見原判決書第四十四頁理由欄記載），竟漏未於審判程序提示
該書證，令上揭上訴人辨認並告以要旨，予以辯論之機會（見原
審上訴字卷(四)第一四三頁、第一四四頁審判筆錄記載），該部分
證據調查程序，自難認為適法。(四)原審認定上訴人丁○○有參與
對被害人鄒騰揚強盜擄人勒贖之犯行，係以被害人鄒騰揚於偵審
中之指證為其主要依憑認定之證據（參見原判決書第五十七頁第
十一行至第十五行記載），究有無其他證據足以佐證丁○○有參
與該犯行，原審漏未進一步詳加調查，又依原判決上揭事實記載
，甲○○與楊健鑫、林文濱（以上二人經一審法院通緝中）綽號
「文仔」等人於強盜被害人鄒騰揚身上手提包二個（內有如原判
決附件所示之物品）、手錶一只、戒指二枚時，丁○○、乙○○
、戊○○三人似未在場參與實施，究有何積極事證，足以認定其
三人亦有參與該部分強盜犯行，原審未予詳查究明，並明其依
憑認定之理由，亦均有未合。(五)證人許永興曾經於原審證稱：戊
○○於九十一年七月二十九日傍晚五點多至翌日上午六時，均在
伊所經營之勝文網咖玩電腦遊戲等語（見原審上訴字卷(二)第十九
頁），此對戊○○有利之證詞，為原審所不採，竟漏未明其理
由，亦有理由尚欠完備之違誤。原判決理由欄即原判決書第三十
頁倒數第五行第六行將被害人「張文昇」姓名，誤載為「陳登耀
」，以及原判決書第六十九頁倒數第七行所載「被告庚○○、己
○○、丙○○及丁○○等四人於所犯上開事實欄二之(一)部分所示
擄人勒贖犯行後，……」其中「事實欄二之(一)部分」似為「事實
欄三之(二)部分」之文字誤載，上揭文字之誤載，亦均不無違誤。
(六)究竟上訴人甲○○、乙○○、庚○○、己○○、戊○○、丁○
○、丙○○等七人有無被訴分別為上揭強盜而擄人勒贖、擄人勒
贖等犯行，實情仍欠明瞭，原審未進一步詳查相關事證，予以釐
清事實，並於理由欄詳予明所依憑足以認定渠等犯行之證據及
認定之理由，遽為判決，尚嫌速斷，併有查證未盡及理由尚欠完
備之違誤。以上或為上訴人甲○○等七人上訴意旨所指摘，或為
本院得依職權調查之事項，應認原判決關於甲○○強盜而擄人勒
贖暨意圖勒贖而擄人部分以及乙○○、庚○○、己○○、戊○○
、丁○○、丙○○部分有撤銷發回更審之原因。原判決就上訴人
甲○○不另為無罪諭知部分，基於審判不可分之原則，應併予發
回。
二駁回部分
按刑事訴訟法第三百七十六條所列各罪之案件，經第二審判決者
，不得上訴於第三審法院，法有明文。本件關於上訴人甲○○毀
損部分（包含同一行為犯恐嚇危害安全部分），原審係依刑法第
三百五十四條論處罪刑，核屬刑事訴訟法第三百七十六條第一款
之案件。依首開說明，既經第二審判決，自不得上訴於第三審法
院，上訴人甲○○竟復提起上訴，顯為法所不許，應予駁回。
據上論結，應依刑事訴訟法第三百九十七條、第四百零一條、第
三百九十五條前段，判決如主文。
中　　華　　民　　國　九十四　年　　七　　月　　七　　日
                      最高法院刑事第十庭
                          審判長法官  陳　正　庸
                                法官  賴　忠　星
                                法官  王　居　財
                                法官  林　開　任
                                法官  林　立　華
      本件正本證明與原本無異
                                      書  記  官
中　　華　　民　　國　九十四　年　　七　　月　 二十 　日
                                                      Ｑ
